【裁判字號】    99,訴,3549
【裁判日期】    991231
【裁判案由】    毒品危害防制條例
【裁判全文】
臺灣臺中地方法院刑事判決              99年度訴字第3549號
公  訴  人  臺灣臺中地方法院檢察署檢察官
被      告  廖繼科
上列被告因違反毒品危害防制條例案件，經檢察官提起公訴（99
年度毒偵字第2438號），被告於本院準備程式中就被訴事實為有
罪之陳述，經本院合議庭裁定由受命法官獨任依簡式審判程式審
理，判決如下：
    主  文
廖繼科施用第一級毒品，累犯，處有期徒刑捌月，扣案之第一級
毒品海洛因壹包（驗餘淨重零點零貳伍柒公克，及內含第一級毒
品海洛因之包裝袋壹只）沒收銷燬之；又施用第二級毒品，累犯
，處有期徒刑陸月。應執行有期徒刑壹年壹月。扣案之第一級毒
品海洛因壹包（驗餘淨重零點零貳伍柒公克，及內含第一級毒品
海洛因之包裝袋壹只）沒收銷燬之。
    犯罪事實
一、廖繼科前於民國94年間因施用毒品案件，經依本院裁定送觀
    察、勒戒後，因認無繼續施用毒品之傾向，於94年9 月9 日
    執行完畢釋放，並經臺灣臺中地方法院檢察署檢察官以94年
    度毒偵字第2456號為不起訴處分確定；又於前揭觀察、勒戒
    執行完畢釋放後5 年內之97年間，因施用毒品案件，經本院
    96年度訴字第4276號判處有期徒刑7 月確定，甫於97年12月
    14日縮刑期滿執行完畢。
二、詎其仍不知戒絕，復基於施用第一級毒品海洛因之犯意，於
    99年6 月27日20時許，在其位於臺中市○○區○○街45號6
    樓之31居住處內，以將毒品海洛因稀釋後置入針筒，再注射
    靜脈之方式，施用第一級毒品海洛因1 次；另基於施用第二
    級毒品甲基安非他命之犯意，於同日17、18時許，在上開處
    所，以將第二級毒品甲基安非他命置於玻璃球吸食器內，以
    火燒烤吸食其煙霧之方式，施用第二級毒品甲基安非他命1
    次。嗣因另涉竊盜案件，於99年6 月27日22時40分許，為警
    持搜索票至其上開居住處查獲，並扣得第一級毒品海洛因1
    包（驗餘淨重0.0257公克，及內含第一級毒品海洛因之包裝
    袋1 只）【其餘扣案之行動電話1 支（含SIM 卡1 張）與本
    案施用毒品行為無關連性】。嗣廖繼科於警詢、偵查中供出
    其所施用之第一級毒品海洛因來源係購自於何俊錟，始為檢
    警因而查獲何俊錟販賣毒品予廖繼科部分之犯行（何俊錟所
    涉販賣第一級毒品罪嫌，業據臺灣臺中地方法院檢察署檢察
    官以99年度偵字第26180 號追加起訴）。
三、案經臺中市警察局第六分局報告臺灣臺中地方法院檢察署檢
    察官偵查起訴。
    理  由
一、上揭犯罪事實，業據被告廖繼科於偵查及本院審理中坦承不
    諱，而被告為警查獲後經採尿送驗結果，確呈嗎啡、甲基安
    非他命陽性反應，有臺中市警察局第六分局協和派出所委託
    檢驗尿液代號與真實姓名對照表、中山醫學大學附設醫院檢
    驗科藥物檢測中心尿液檢驗報告各1 份在卷可稽，此外，復
    有疑似毒品海洛因之淡黃色粉末1 包扣案可佐。上開扣案之
    淡黃色粉末1 包，經送請專業機構鑑定結果，確屬第一級毒
    品海洛因（驗餘淨重0.0257公克，及內含第一級毒品海洛因
    之包裝袋1 只）等情，亦有行政院衛生署草屯療養院99年7
    月14日草寮鑑字第0990700060號鑑定書附卷可參，足認被告
    之自白，應與事實相符，堪予採信。按施用第一、二級毒品
    為犯罪行為，毒品危害防制條例第10條定有處罰明文。故施
    用第一、二級毒品者，依前揭規定本應科以刑罰。惟基於刑
    事政策，對合於一定條件之施用者，則依同條例第20條、第
    23 條 之規定，施以觀察、勒戒及強制戒治之保安處分。又
    毒品危害防制條例於92年7 月9 日修正公佈，自93年1 月9
    日施行，其中第20條、第23條將施用毒品之刑事處遇程式，
    區分為「初犯」及「五年內再犯」、「五年後再犯」。依其
    立法理由之說明：「初犯」，經觀察、勒戒或強制戒治後，
    應為不起訴處分或不付審理之裁定；經觀察、勒戒或強制戒
    治執行完畢釋放後，「五年內再犯」者，因其再犯率甚高，
    原實施之觀察、勒戒及強制戒治既已無法收其實效，爰依法
    追訴或裁定交付審理。至於經觀察、勒戒或強制戒治執行完
    畢釋放後，「五年後再犯」者，前所實施之觀察、勒戒或強
    制戒治已足以遮斷其施用毒品之毒癮，為期自新及協助其斷
    除毒癮，仍適用「初犯」規定，先經觀察、勒戒或強制戒治
    之程式。從而依修正後之規定，僅限於「初犯」及「五年後
    再犯」二種情形，始應先經觀察、勒戒或強制戒治程式。倘
    被告於5 年內已再犯，經依法追訴處罰，縱其第3 次（或第
    3 次以上）再度施用毒品之時間，在初犯經觀察、勒戒或強
    制戒治執行完畢釋放五年以後，已不合於「五年後再犯」之
    規定，且因已於「五年內再犯」，顯見其再犯率甚高，原實
    施觀察、勒戒或強制戒治，已無法收其實效，即應依該條例
    第10 條 處罰（最高法院97年度第5 次刑事庭會議決議參照
    ）。查被告前於94年間因施用毒品案件，經依本院裁定送觀
    察、勒戒後，因認無繼續施用毒品之傾向，於94年9 月9 日
    執行完畢釋放，並經臺灣臺中地方法院檢察署檢察官以94年
    度毒偵字第2456號為不起訴處分確定；又於前揭觀察、勒戒
    執行完畢釋放後5 年內之97年間，因施用毒品案件，經本院
    96年度訴字第4276號判處有期徒刑7 月確定在案（此有卷附
    刑案資料查註記錄表、臺灣高等法院被告前案記錄表可參）
    ，是以，被告既於前揭觀察、勒戒執行完畢5 年內已再犯施
    用毒品犯行，本案自應依法追訴處罰。綜上所述，本件事證
    明確，被告施用第一級毒品海洛因、第二級毒品甲基安非他
    命犯行，堪以認定，應依法論科。
二、按海洛因、甲基安非他命各係毒品危害防制條例所定之第一
    級毒品、第二級毒品，不得非法施用，是核被告所為，係犯
    毒品危害防制條例第10條第1 項之施用第一級毒品罪、第10
    條第2 項之施用第二級毒品罪。被告為施用毒品海洛因、甲
    基安非他命而分別持有各該毒品之低度行為，已為其施用之
    高度行為所吸收，均不另論罪。再被告前於97年間，因施用
    毒品案件，經本院96年度訴字第4276號判處有期徒刑7 月確
    定，甫於97年12月14日縮刑期滿執行完畢，有臺灣臺中地方
    法院檢察署刑案資料查註紀錄表、臺灣高等法院被告前案紀
    錄表在卷可考，其受徒刑執行完畢5 年內故意再犯本件有期
    徒刑以上之2 罪，均屬累犯，各應依刑法第47條第1 項規定
    ，加重其刑。又按「犯第4 條至第8 條、第10條或第11條之
    罪，供出毒品來源，因而查獲其他正犯或共犯者，減輕或免
    除其刑。」毒品危害防制條例第17條第1 項定有明文。查本
    件被告廖繼科於警詢、偵查中供出其所施用之第一級毒品海
    洛因來源係購自於何俊錟，檢警始循線查獲何俊錟此部分犯
    行，並經檢察官就何俊錟販賣毒品海洛因予被告而提起公訴
    等情，此有警詢筆錄、偵訊筆錄、臺灣臺中地方法院檢察署
    99年度偵字第26180 號追加起訴書各1 份附卷可稽（見偵卷
    第19、39、40、64、65頁），核與毒品危害防制條例第17條
    第1 項之規定相符。揆諸前揭說明，被告上開施用第一級毒
    品犯行，自應依毒品危害防制條例第17條第1 項之規定，酌
    予減輕其刑，並依法先加後減之。爰審酌被告歷經毒品戒斷
    之保安處分程式，復有多次竊盜、毒品等前科（參卷附前揭
    紀錄表），仍未能徹底戒除毒癮，足見其意志不堅，惟施用
    毒品係戕害自身健康及犯後態度尚可等一切情狀，分別量處
    如主文所示之刑，並定其應執行之刑。再扣案之第一級毒品
    海洛因1 包（驗餘淨重0.0257公克，及內含第一級毒品海洛
    因之包裝袋1 只），為查獲之第一級毒品業如前述（包裝袋
    1 只則與沾留之毒品殘渣難以析離，自應整體視為毒品），
    應依毒品危害防制條例第18條第1 項前段之規定，併予宣告
    沒收銷燬之（因鑑驗而滅失之毒品，則不予宣告沒收銷燬）
    。至其餘扣案之行動電話1 支（含SIM 卡1 張），業據被告
    供稱係平常聯絡使用等語在卷（見本院卷第20頁反頁），堪
    認與施用毒品行為未具直接關連性，爰不另為沒收之諭知，
    附此敘明。
據上論斷，應依刑事訴訟法第273 條之1 第1 項、第299 條第1
項前段，毒品危害防制條例第10條第1 項、第2 項、第17條第1
項、第18條第1 項前段，刑法第11條、第47條第1 項、第51條第
5款 ，判決如主文。
本案經檢察官林秀菊到庭執行職務
中    華    民    國    99    年    12    月    31    日
                    刑事第九庭  法  官  劉敏芳
以上正本證明與原本無異。
如不服本判決應於收受判決後10日內向本院提出上訴書狀，並應
敘述具體理由。其未敘述上訴理由者，應於上訴期間屆滿後20日
內向本院補提理由書（均須按他造當事人之人數附繕本）「切勿
逕送上級法院」。
                                書記官  陳錫威
中    華    民    國    99    年    12    月    31    日
附錄本案論罪法條：
毒品危害防制條例第10條第1項：
施用第一級毒品者，處6月以上5年以下有期徒刑。
施用第二級毒品者，處3年以下有期徒刑。

司法院資訊處製作；財團法人民間司法改革基金會備份。
